臺灣臺中地方法院刑事判決　　　　　　　　　　　　　　九十三年度易字第四四號
　　公　訴　人　臺灣臺中地方法院檢察署檢察官
　　被　　　告　乙○○
右列被告因詐欺案件，經檢察官提起公訴（九十一年度偵字第二二二六四號），本院
判決如左：
    主  文
乙○○幫助意圖為自己不法之所有，以詐術使人將本人之物交付，處有期徒刑肆月，
如易科罰金，以參佰元折算壹日。
    事  實
一、乙○○於主觀上可預見不詳身分者無故蒐集他人之帳戶使用，乃欲從事財產犯罪
    ，以逃避司法人員之追緝，竟不惜發生上述後果，而基於幫助他人詐欺取財之不
    確定故意，於民國九十年四月九日在台中巿台中路郵局申設立帳局號：0000
    00－0號、帳號：000000－0號之帳戶後（起訴書誤載為局號：000
    0000號、帳號：00000000號），至同年六月十一日前之某日在不詳
    地點，將上開帳戶之存摺、印章、金融卡及密碼，一併交付、告知不詳身分之成
    年人，容任他人作為詐欺取財之工具。旋即有不法者意圖為自己不法之所有，以
    上開帳戶供詐欺取財之用，於九十年六月間，虛擬國昌科技股份限公司（以下簡
    稱為國昌公司）之名義登報徵求家庭代工，待有意者去電洽詢，再謊稱應先繳納
    保證金匯入上開帳戶後，始可獲交代工之材料，甲○○即因此陷於錯誤，而於九
    十年六月十一日匯入新台幣（下同）五千元。嗣因久無下文，甲○○始知受騙，
    而向行政院公平交易委員會陳情後，移請檢察官查知上情。
二、案經行政院公平交易委員會移送臺灣臺中地方法院檢察署檢察官偵查起訴。
    理  由
一、訊據被告乙○○固不爭執有於九十年四月九日至台中巿台中路郵局申設前述帳戶
    ，而領有郵政儲金簿及金融卡，惟否認右開幫助詐欺取財之犯行，辯稱她開戶不
    久後，即遺失存摺及金融卡，雖有至台中路郵局申報掛失止付，但該郵局並未補
    發新存摺，她亦未向警方報案，從無使用該帳戶，不知存摺之下落，對於掛失存
    摺後該帳戶仍有資金存、提往來乙事，並不明瞭等語。經查：
    (一)前開事實欄所載被害人甲○○遭詐欺取財五千元之過程，業據被害人甲○○於
      檢察官偵訊及本院審理時敘明在卷，並有其於九十年六月十一日匯款五千元至
      被告之立帳局號000000－0號、帳號000000－0號郵局帳戶之郵
      政國內匯款執據影本一件（見九十年度他字第一七四九號卷第五頁），與郵政
      儲金匯業局以九十年九月三日管00000000－00七號函所檢送上開帳
      戶基本資料一紙暨自九十年六月一日至同年月十九日之存提詳情表二頁（見上
      述他字卷第十二－十四頁），及中華郵政股份有限公司台中郵局以九十二年五
      月十五日中管字第０九二二一０一０六五號函覆上述帳戶之立帳申請書影本一
      份（見偵查卷第四三－四四頁），可證被害人甲○○上開指訴為真。故確有正
      犯利用被告之郵局帳戶為工具，對被害人甲○○詐欺取財既遂。
    (二)又前述帳戶經被告於九十年四月九日申設後，曾於九十年六月七日辦理掛失補
      副，復於九十年十月二十五日辦理掛失補副同時補發金融卡；上述事實有中華
      郵政股份有限公司台中郵局九十三年四月二日中管字第０九三二一００七七六
      號函及該局九十三年五月七日中管字第０九三二一０一一二六號函所檢送之掛
      失止付申請書影本二件及郵政金融卡申請書一件在卷可證（見本院卷第三０頁
      、第三五－四０頁）。既有補副，意即當時除申報掛失止付外，並有補發新存
      摺可資使用，且縱使取得舊存摺，也無法再使用。而九十年六月七日申報掛失
      止付時，為補發新存摺所填具之「掛失補副帳戶新舊帳號通知聯」影本一紙（
      見本院卷第三六頁背面），業據被告於本院審理時肯認該通知聯上「乙○○」
      之簽名為其筆跡無誤（見本院卷第五九頁），憑此足認被告於九十年六月七日
      不僅有親至台中路郵局申報掛失止付，且獲補發新存摺使用，明知該帳戶仍可
      正常存、提。換言之，被告辯解她未申領補發新存摺，也不知存摺之下落等語
      ，全然不實。
    (三)再參見被告前開郵局帳戶之存提詳情表（見前述他字卷第十四頁），被害人甲
      ○○於九十年六月十一日遭騙而匯入五千元後，同日即被領出。而被告甫於九
      十年六月七日辦理掛失補副，使該帳戶仍可正常存、提之事實，業已得證有如
      前述。則若非被告於九十一年六月十一日前之某日在不詳地點，將上開帳戶之
      存摺、印章、金融卡及密碼，一併交付、告知他人，何以致之？
    (四)被告既具有在郵局開設存款帳戶之智識程度，當然知悉開設帳戶後可供存、提
      或匯款之用，且任何人儘可自行申請開立帳戶，毋須別事蒐集他人之帳戶使用
      ，故遇有不詳身分者無故蒐集他人之帳戶使用時，即可預見欲供詐欺取財之犯
      罪使用，以逃避司法人員之追緝。本院據此認定被告將該帳戶之相關資料交付
      不詳身分之成年人時，顯然不惜發生上述後果，主觀上不乏幫助他人詐欺取財
      之不確定故意。
    (五)綜合前述，本件事證明確，被告幫助詐欺取財之犯行，已足可認定；所為無罪
      之辯解，尚非可採。
二、核被告乙○○所為，係犯刑法第三十條第一項、第三百三十九條第一項之幫助詐
    欺取財罪。而刑法第三十條第二項：從犯之處罰，得按正犯之刑減輕之；故依上
    開規定，減輕其刑。爰審酌因被告任意將郵局帳戶資料交付不詳身分者使用，而
    助長詐欺取財之犯罪，使得被害人甲○○受有前述損害，又犯後態度不佳，未見
    稍有悔悟，乃再考量其素行、犯罪之動機、目的、手段、方法等一切情狀後，量
    處如主文所示之刑，並諭知如易科罰金之折算標準。
據上論斷，應依刑事訴訟法第二百九十九條第一項前段，刑法第三十條第一項、第三
百三十九條第一項、第三十條第二項、第四十一條第一項前段，罰金罰鍰提高標準條
例第一條前段、第二條，判決如主文。
中      華      民      國      九十三      年    六    月    三十      日
                                        審判長法  官  吳進發
                                              法  官  唐敏寶
                                              法  官  莊深淵
右正本證明與原本無異。
如不服本判決，應於送達後十日內向本院提出上訴狀（須附繕本），上訴於台灣高等
法院台中分院。
                                              書記官
中      華      民      國      九十三      年    六    月    三十      日
附錄論罪科刑法條
刑法第三百三十九條第一項：
(普通詐欺罪)
意圖為自己或第三人不法之所有，以詐術使人將本人或第三人之物交付者，處五年以
下有期徒刑、拘役或科或併科一千元以下罰金。
刑法第三十條：
(從犯及其處罰)
幫助他人犯罪者，為從犯。雖他人不知幫助之情者，亦同。
從犯之處罰，得按正犯之刑減輕之。
